【裁判字號】    88,易,2879
【裁判日期】    890710
【裁判案由】    詐欺
【裁判全文】
臺灣臺北地方法院刑事判決                        八十八年度易字第二八七九號
    公  訴  人  臺灣臺北地方法院檢察署檢察官
    被      告  己○○
右列被告因詐欺案件，經檢察官提起公訴（八十八年度偵字第五八四九、一０三八八
、一一二一五號），本院判決如左：
    主  文
己○○連續意圖為自己不法之所有，以詐術使人將本人之物交付，處有期徒刑貳年。
    事  實
一、己○○意圖為自己不法之所有，並基於概括之犯意，利用自己殘障人士之身分，
    自民國八十四年五月間起，向當時任職於榮民協會之丁○○詐稱：其為榮民遺眷
    ，自幼在蔣夫人（指蔣宋美齡）創辦之孤兒院長大，稱蔣夫人為「媽」，為蔣夫
    人乾女兒，現仍與蔣夫人有聯絡云云。利用丁○○崇敬蔣夫人之心理，博取丁○○之信任，嗣即編造「因畢業旅行缺少旅費，其女兒離家出走」、「其生病需要
    醫藥費」、「親友過世需要喪葬費用」、「蔣夫人要捐錢、房屋等財產給丁○○
    成立基金會，但需要各項開辦費用與稅捐」等各種名目，向丁○○詐取金錢，致
    使丁○○陷於錯誤，先後自八十四年五月十三日起至八十七年七月七日止，陸續
    多次匯款至己○○設於文山溝子口郵局之帳戶內，連同多次交付之現金，共計交
    付新台幣（下同）二千０六十二萬三千四百元，己○○遂以上開詐術詐得上開金
    額。而己○○復於八十七年四月間，在台北市○○路○段二巷十八號住處，向戊○○詐稱：宋省長（指宋楚瑜）及夫人知戊○○窮苦，要送他房屋及現金，但他
    要先繳交稅捐云云。使戊○○陷於錯誤，自八十七年四月間起至同年五月底止，
    陸續交付己○○一百０二萬八千元，己○○乃施用詐術詐得上開金額。己○○又
    於八十八年二月十九日與同年月二十二日，在電話中偽稱其係高雄市政府秘書室
    吳小姐，分別向高雄市鼓山區元亨寺及楠梓區慈雲寺法師詐稱：因台北市有位己○○女士，其子女學校註冊有困難，請分別救濟八萬五千元、十二萬元云云。致
    使上開寺廟均不疑而陷於錯誤，均如數將款項匯入己○○郵局之帳戶，亦使己○○以此詐術詐得上開金額。
二、案經丁○○、戊○○訴請台北市政府警察局文山第一分局及高雄市政府警察局報
    請台灣台北地方法院檢察署檢察官偵查起訴。
    理  由
一、訊據被告己○○固承認於右揭期日假冒高雄市政府秘書室吳小姐名義，向元亨寺
    、慈雲寺詐得上開金額得手等情不諱，然否認有何其他詐欺犯行，辯稱：其未施
    用詐術，而丁○○雖有交付予其上開金額之金錢，然丁○○馬上就將錢領走，其
    根本沒有拿到錢；其亦未詐騙戊○○，只是幫他辦低收入戶證明云云。經查：右
    揭事實業據告訴人丁○○、戊○○指訴綦詳，證人陳繡金、劉高瑞、吳麗卿、乙○○、丙○○、庚○○、甲○、郭招根證述在卷，其中乙○○、丙○○、庚○○
    、甲○、郭招根均明確結證稱：丁○○確實有拿錢給被告，還向其他朋友借錢拿
    給被告等語（見本院八十九年四月二十五日、五月三十日訊問筆錄）。證人乙○○、丙○○、庚○○且結證稱：被告自稱是蔣夫人之乾女兒，說蔣夫人要給丁○○一筆錢，後來大家都認為丁○○被騙了等語。足徵被告確曾假稱為蔣夫人乾女
    兒，利用告訴人丁○○敬畏蔣夫人之心理，詐騙告訴人丁○○之金錢，又告訴人
    丁○○、戊○○確實將金錢交付予被告之事實，有郵政國內匯款執據、被告郵局
    帳戶存提款資料、告訴人丁○○、戊○○製作之明細表附卷可稽，雖被告以是丁○○將錢拿走云云置辯，然查無任何證據足資佐證，被告所辯，尚無可採，復有
    被告自承積欠告訴人丁○○、戊○○而分別簽寫之承諾書、借據在卷可憑。是本
    件事證已臻明確，被告犯行洵堪認定，應依法論科。至公訴意旨雖認被告僅詐騙
    告訴人丁○○一百七十六萬八千五百元，然本院並不受其所認定金額之拘束，併
    予敘明。
二、核被告所為，係犯刑法第三百三十九條第一項之詐欺取財罪。其先後多次犯行，
    時間緊接，方法相同，所犯又係犯罪構成要件相同之罪名，顯係基於概括犯意為
    之，為連續犯，應依刑法第五十六條之規定以一罪論，並加重其刑。又公訴人就
    被告詐欺告訴人丁○○之部分僅對一部犯行提起公訴，然被告其餘多次詐騙部分
    既與已起訴部分有連續犯裁判上一罪之關係，本院仍得一併審究。爰審酌被告明
    知其與蔣夫人毫無關係，卻一再以此理由詐騙告訴人丁○○，且係以老人與宗教
    團體作為詐騙對象，惡性非輕，及其犯罪之動機、目的、手段、詐得之金錢數額
    非少、所生之危害及犯罪後態度不佳，全無悔意等一切情狀，量處如主文所示之
    刑，以資懲儆。
據上論斷，應依刑事訴訟法第二百九十九條第一項前段，刑法第五十六條、三百三十
九條第一項，罰金罰鍰提高標準條例第一條前段，判決如主文。
本案經檢察官孟令士到庭執行職務
中      華      民      國      八十九      年      七      月    十    日
                                    臺灣臺北地方法院刑事第五庭
                                        法  官  陳  容  正
右正本證明與原本無異
如不服本判決，應於判決送達後十日內，向本院提出上訴狀。
            書記官  林  妙  穗
中      華      民      國      八十九    年      七      月    十四    日
附錄本案論罪科刑法條全文
刑法第三百三十九條第一項
意圖為自己或第三人不法之所有，以詐術使人將本人或第三人之物交付者，處五年以
下有期徒刑、拘役或科或併科一千元以下罰金。


司法院資訊處製作；財團法人民間司法改革基金會備份。
